最　高　行　政　法　院　判　決
　　　　　　　　　　　　　　　　　　 96年度判字第00866號
上　訴　人　甲○○
被 上訴 人　內政部入出國及移民署（即原內政部警政署入出境
　　　　　　管理局）
代　表　人　乙○○　　送達處所同上
　　　　　　　　　　　送達代收人 丙○○　送達處所同上
上列當事人間因入出國及移民法事件，上訴人對於中華民國94年
10月27日臺北高等行政法院93年度訴字第3539號判決，提起上訴
，本院判決如下：
　　主  文
上訴駁回。
上訴審訴訟費用由上訴人負擔。
　　理  由
一、本件上訴人上訴意旨略以：(一)原判決不備理由部分：1.按內
    政部民國（下同）94年4月6日台內訴字第0940060819號函規
    定，禁止出國處分書由內政部警政署改以內政部「部函」通
    知，文號由11碼改為10碼。然被上訴人93年7月16日境愛卿
    字第09310844940號函、內政部93年10月8日台內警境愛卿字
    第0930105111號函，時間均先於前揭內政部94年4月6日函。
    先發之文號，因後發之命令而文號改變，即為倒填日期，屬
    於偽造文書偽證之行為，侵害上訴人權益，原審於此並無審
    酌且無充分之理由。2.「撤銷處分」係該處分不生效力；「
    廢止處分」係無溯及既往之效力。被上訴人違反臺灣臺南地
    方法院檢察署（下稱臺南地檢署）之指示，逕為「廢止」之
    處分，卻未塗銷上訴人該次逾期未出境次數，影響上訴人免
    服役之權益甚鉅，原審判決於此並無審酌且無充分理由。(二)
    原判決違法部分：1.被上訴人於原審答辯稱，被上訴人以內
    政部93年10月8日台內警境愛卿字第0930105111號函「廢止
    」上訴人限制出國；復稱臺南地檢署嗣後於93年10月4日以
    南檢惟孝92相1471字第54293號函通知被上訴人「撤銷」上
    訴人限制出國處分。前後陳述矛盾，且擅作主張改為「廢止
    」之處分，此舉為違法之例證，原審對此並無裁判。2.臺南
    地檢署不發處分書、不傳喚、不偵訊；被上訴人無管轄權又
    濫發處分，又不接受訴願，移轉訴願書亦未通知訴願人，上
    訴人將如何提起救濟程序。是以行政院秘書處81年8月21日
    台81訴28964號限制入出境事件訴願管轄原則第1條，法院不
    屬訴願範圍之規定，違反訴願法第1條、第3條之規定；該行
    政命令牴觸訴願法無效，於本案並無適用，原審未予審酌。
　　3.限制出境（限制住居）依刑事訴訟法相關規定，要不「經
　　法院審問」、要不「經檢察官傳訊」，使得為具保、責付、
    限制住居之處分。上訴人既未經法院審問，又未經檢察官傳
    訊，根本不符合形式要件。惟被上訴人未審查司法機關之處
    分，依來函照辦，此懦於負責之行為為違法，原審亦未審酌
    。再者，被上訴人於言詞辯論終結後，始提出第2次答辯，
    原審卻未再開辯論，僅以刑事訴訟法第93條規定認為無理由
    ，完全不論正當法律程序，此為上訴人不能信服，爰請求廢
    棄原判決。
二、被上訴人則以：被上訴人於93年5月19日接獲臺南地檢署傳
    真公文後，本於職務協助，依據入出國及移民法第6條規定
    限制上訴人出國（臺南地檢署正式公文於93年5月21日以南
    檢惟孝92相1471字第26722號函送達被上訴人）。被上訴人
    乃於同年月24日以境愛卿字第00000000000號函依臺南地檢
    署及戶籍資料地址，以郵務送達通知上訴人禁止出國。本案
    限制出國處分已依法成立生效，於法並無不合。嗣上訴人曾
    於93年7月以刑案未結限制出國將影響免服兵役之權益為由
    ，向被上訴人提起訴願。因刑事案件偵查及是否限制出國非
    被上訴人業務權限，依行政院秘書處81年8月21日台81訴289
    64號限制入出境事件訴願管轄原則第1條，法院不屬訴願範
    圍。故被上訴人於93年7月16日以境愛卿字第09310844940號
    函將上訴人之訴願書轉臺南地檢署辦理。第以，上訴人所涉
    兇殺案，被上訴人嗣依臺南地檢署93年10月4日南檢惟孝92
    相1471字第54293號函，以內政部93年10月8日台內警境愛卿
    字第0930105111號函，廢止上訴人限制出國。被上訴人僅就
    「禁止出國處分書」及撤管通知，改以內政部「部函」通知
    ，其它公文處理仍以單位文號發函，並無文號誤植情形。第
    以，本件上訴人為中華民國無戶籍國民（韓國），62年12月
    1日出生，79年11月3日來臺定居設戶籍，依處分當時之「歸
    國僑民服役辦法」，以在臺居住逾4個月達3次才需徵召入營
    服役。上訴人因案限制出國者，若無法依規定限期出境，如
    收到徵召通知，可依內政部91年12月30日台內役字第091008
    11432號令修正發布「歸化我國國籍者及歸國僑民服役辦法
    」，可持限制出國函洽縣政府兵役科，重新計算居住日期（
    可扣除限制出境期間）。該次因限制出國案，無法依限出境
    ，不以在臺居住逾4個月計算。是上訴人93年4月12日入境，
    93年11月30日出境，在臺居留7個月又28日，扣除限制出國
    期間（93年5月19日至93年10月4日）並未逾4個月。再者，
    被上訴人係無從審查臺南地檢署決定之當否，亦已落實通知
    上訴人及權責機關之義務，相關處分於法並無不合；上訴人
    自撤銷限制出國後，亦已入出國5次，並無需徵兵服役情形
    ，上訴人並無任何損害。故上訴人主張為無理由等語，資為
    抗辯。
三、原審斟酌全辯論意旨及調查證據之結果，以：按入出國及移
    民法第6條第1項第2款規定：「國民有下列情形之一者，應
    不予許可或禁止其出國：．．．二、因案通緝中，或經司法
    或軍法機關限制出國者。」上訴人主張該條款所謂司法機關
    ，應僅限於法院，並不包括檢察署乙節；惟依刑事訴訟法第
    93條第3項但書、第117條之1、第228條第3項規定，檢察官
    亦有限制住居之權限；查「不予許可或禁止其出國」，乃屬
    限制住居之一種，依上開刑事訴訟法規定，除法院外，檢察
    官既得為之，則該款所謂司法機關，自包括檢察署在內。本
    件被上訴人於93年5月19日接獲臺南地檢署93年5月19日南檢
    惟孝92相1471字第26722號對於上訴人應予管制出境函，有
    該函影本一紙在卷可按；被上訴人乃於同年月24日以境愛卿
    字00000000000號函，通知上訴人禁止出國，揆諸上開法條
    規定及說明，依法自屬有據。另依刑事訴訟法第416條第1項
    第1款規定，對於檢察官限制住居之處分，如有不服應聲請
    所屬法院撤銷或變更之；是以，被上訴人於93年7月間收受
    上訴人之訴願書，即將訴願書於93年7月16日以境愛卿字第
    0910844940號函轉臺南地檢署辦理，並經該署93年10月4日
    南檢惟孝92相1471字第54293號函解除限制出國，依法亦無
    不合。綜上，被上訴人依臺南地檢署函，對於上訴人予以管
    制出境，依法並無不法；從而上訴人訴請確認原限制出境處
    分違法，為無理由。至上訴人請求被上訴人應給付上訴人新
    臺幣（下同）20元整萬元損害賠償，亦失所附，因而駁回上
    訴人於原審之訴。
四、本院查：（一）按「國民有下列情形之一者，應不予許可或
    禁止其出國：．．．二、因案通緝中，或經司法或軍法機關
    限制出國者。」入出國及移民法第6條第1項第2款定有明文
    。又不予許可或禁止其出國，乃屬限制住居之一種，而依刑
    事訴訟法規定，限制住居由法院或檢察官為之，則上開司法
    機關，自包括檢察署在內。本件上訴人配偶楊美英於92年12
　　月22日遭歹徒殺害，臺南地檢署於偵查時將上訴人列為重要
    關係人，乃於93年5月19日傳真該署函予被上訴人，應管制
    上訴人出國（公文於93年5月21日送達；文號：中華民國93
    年5月19日南檢惟孝92相1471字第26722號），被上訴人於接
    獲前揭通知後，於93年5月24日以境愛卿字第00000000000號
    函，通知上訴人禁止出國。上訴人不服，於93年7月以刑案
    未結限制出國將影響免服兵役之權益為由提起訴願，被上訴
    人則因刑案偵查情形及是否撤銷限制出國非被上訴人業務，
    即將訴願書函轉臺南地檢署辦理。嗣被上訴人依臺南地檢署
    93年10月4日南檢惟孝92相1471字第54293號函，以內政部93
    年10月8日台內警境愛卿字第0930105111號函廢止上訴人限
    制出國。上訴人乃提起本件行政訴訟，請求確認原限制出境
    處分違法及被上訴人應給付上訴人20萬元損害賠償。（二）
    所謂「違法行政處分」，係指行政機關於作成行政處分時，
    應適用法規或適用法規不當之情形而言。本件臺南地檢署因
    偵查犯罪，將上訴人列為重要關係人，於93年5月19日以南
    檢惟孝92相1471字第26722號函，通知被上訴人對於上訴人
    予以管制出境，被上訴人於收受前揭通知後，乃於同年月24
    日以境愛卿字00000000000號函，通知上訴人禁止出國，核
    屬基於職權之行使，被上訴人所為禁止上訴人出國之行政處
    分，即無不適用法規或適用法規不當之違法。至上訴人其餘
    上訴主張，均非屬被上訴人前揭管制出境處分有何違法事由
    ，與管制處分是否違法尚屬無涉。是上訴人求為確認該行政
    處分違法並請求損賠償，為無理由，原判決對於上訴人之主
    張如何不足採等事項均詳予論斷，其所適用之法規與該案應
    適用之現行法規並無違背，與解釋判例，亦無牴觸，並無所
    謂原判決有違背法令之情形。（三）上訴人對於業經原判決
    詳予論述不採之事由再予爭執，核屬法律上見解之歧異，要
    難謂為原判決有違背法令或理由不備之情形。本件上訴論旨
    ，仍執前詞，指摘原判決違誤，求予廢棄，難認有理由，應
    予駁回。
五、據上論結，本件上訴為無理由，爰依行政訴訟法第255條第1
    項、第98條第3項前段，判決如主文。
中　　華　　民　　國　　96　　年　　5　　 月　　17　　日
                  第三庭審判長法  官　劉　鑫　楨
                              法  官　吳　明　鴻
                              法  官　帥　嘉　寶
                              法  官　梁　松　雄
                              法  官　戴　見　草
以  上  正  本  證  明  與  原  本  無  異
中　　華　　民　　國　　96　　年　　5　　 月　　17　　日
　　　　　　　　　　　　　　　書記官　王　史　民
